臺灣嘉義地方法院民事判決
111年度訴字第347號
原      告  孫文智  
被      告  柳妙珠  

訴訟代理人  陳振榮律師
上列當事人間確認社區管理人不存在事件，本院於民國111年9月
6日言詞辯論終結，判決如下：
    主  文
原告之訴駁回。
訴訟費用由原告負擔。
    事實及理由
壹、程序方面:
一、按原告於判決確定前，得撤回訴之全部或一部。但被告已為
    本案之言詞辯論者，應得其同意。訴之撤回應以書狀為之。
    但於期日，得以言詞向法院或受命法官為之，民事訴訟法第
    262條第1項、第2項定有明文。本件原告原起訴聲明為：㈠確
    認民國109年1月1日至110年12月31日期間被告柳妙珠（下稱
    柳妙珠）嘉義市波羅蜜山莊社區（下稱波羅蜜社區）「管理
    負責人」身分不存在。㈡確認109年1月1日至110年12月31日
    期間柳妙珠波羅蜜社區「管理委員會法定代理人」身分不存
    在。㈢確認109年1月1日至110年I2月31日期間柳妙珠、林元
    茂波羅蜜社區「管理委員」身分不存在（見本院卷第7頁）
    。嗣原告於111年8月22日以書狀及於111年9月6日言詞辯論
    期日當庭以言詞撤回上開聲明第㈡、㈢項之訴訟（見本院卷第
    307、318頁），被告同意其撤回（見本院卷第311頁），揆
    諸前揭規定，此部分已生撤回效力，本院無庸再予判決。又
    原告於本院111年9月6日言詞辯論期日另撤回對被告林元茂
    之起訴，並經被告同意（見本院卷第311至312頁），已生撤
    回之效力，本院無庸審理。
二、次按原告於111年8月22日以書狀追加訴之聲明「確認110年
    區分所有權人會議（下稱區權人會議）紀錄提案二『選出管
    理委員如無意願而辭職，授權14屆主委、財委續財報及管委
    會帳戶管理作業』之決議無效（見本院卷第223頁）。原告於
    本院111年9月6日言詞辯論期日已撤回該部分追加，並經被
    告同意（見本院卷第318頁），此部分亦不在本院審理範圍
    。　　
貳、實體方面:
一、原告主張：柳妙珠為波羅蜜社區第14屆管理委員，任期自10
    7年1月1日至108年12月31日止，其於108年12月31日任期屆
    滿卸任後，已無法定代理權。詎柳妙珠明知其不具備波羅蜜
    社區法定代理人身分，竟於109年4月10日在波羅蜜社區公告
    欄盜蓋波羅蜜社區管理委員會大印，冒用波羅蜜社區管理委
    員會名義，以虛偽不實之通告內容，冒充為波羅蜜社區管理
    負責人。並於109年8月21日冒用波羅蜜社區管理委員會法定
    代理人身分，盜蓋波羅蜜社區管理委員會大印，簽立本院10
    9年度訴字第490號律師委任狀。於109年9月14日、109年11
    月12日、110年1月29日冒用波羅蜜社區管理委員會法定代理
    人身分，前往玉山銀行嘉義分行臨櫃對銀行承辦人員謊稱係
    該社區管理委員會法定代理人，盜用該社區管理委員會大印
    ，領取社區公共基金新臺幣（下同）80,000元、30,000元、
    30,000元，共三筆款項。柳妙珠之行為已侵害原告及全體區
    分所有權人應受波羅蜜社區規約及公寓大廈管理條例保障之
    利益。又柳妙珠是否具有波羅蜜社區管理負責人身分，亦為
    臺灣高等法院臺南分院111年度上訴字第700號案件之重要爭
    點，攸關原告法律上利益等語。並聲明：確認109年1月1日
    至110年12月31日期間柳妙珠就波羅蜜社區「管理負責人」
    身分不存在。
二、被告則以：
　㈠波羅蜜社區於108年10月4日召開區權人會議，選出第15屆管
    理委員，惟因社區訴訟爭議多，無人有意願擔任第15屆管理
    委員（任期自109年1月1日至110年12月31日），4位當選之
    管理委員均表達不願意擔任委員之職。109年1月20日波羅蜜
    社區區分所有權人擬再次召開區權人會議選舉管理委員，當
    時即推選柳妙珠為109年區權人會議召集人，並於109年1月3
    1日公告於社區。後因新冠病毒疫情爆發，致無法召開區權
    人會議。社區乃依內政部109年3月4日內授營建管字第10910
    83838號函說明意旨，於109年4月10日通告住戶「本社區第1
    5屆管理委員會，因獲選管理委員個人因素及近期新冠病毒
    疫情，影響社區會務推行，為確保社區公共設備保修及環境
    清潔衛生維持，今依條例第29條第6項規定，由109年1月20
    日推選之會議召集人柳妙珠為管理負責人。另俟新冠病毒疫
    情穩定後即召開109年區分所有權人會議及向市府申請報備
    作業」。
　㈡波羅蜜社區於109年7月26日召開區權人會議，再次選出4位管
    理委員，然該4位管理委員均表達不願意擔任委員之職，致
    無人為第15屆管理委員。
　㈢至此社區住戶只能委請第14屆主任委員即柳妙珠，自109年1
    月1日起繼續無給職擔任管理工作，收取管理費及提領款項
    用於社區事務。復因無人願意擔任第15屆管理委員，致無法
    變更銀行領款印章，領款仍需蓋用原第14屆主任委員柳妙珠
    、財務委員林元茂之印章，若要變更銀行領款印章，需選出
    第15屆管理委員，並送嘉義市政府報備，由嘉義市政府出具
    證明後，銀行始同意變更領款印章。故無人願意擔任管理委
    員之2年期間，始由第14屆主任委員柳妙珠、財務委員林元
    茂領款，此實為維持社區運作不得不然之作法。
　㈣原告係以過去之法律關係為本件訴訟標的，顯不具備權利保
    護要件。又原告提起本訴，亦無即受確認判決之法律上利益
    ，均應予駁回等語，資為抗辯。
　㈤並聲明：原告之訴駁回。
三、兩造不爭執之事實：
  ㈠柳妙珠為波羅密社區第14屆管理委員，並為主任委員，任期
    自107年1月1日至108年12月31日，於108年12月31日期滿解
    任。
  ㈡波羅密社區於第14屆管理委員任期屆滿後，雖陸續召開區權
    人會議選出管理委員，惟皆因當選人無意願擔任管理委員，
    致自109年1月1日起至110年12月31日止，無管理委員可以管
    理社區事務。
  ㈢波羅密社區業於110年10月8日召開110年區權人會議選出第15
    屆管理委員，任期自111年1月1日至112年12月31日。
  ㈣波羅密社區於110年10月8日召開110年區權人會議，於報告事
    項二，追認第14屆管理委員屆期解任後至110年10月8日止之
    所有財務支出及收入，兩造對此形式上之記載不爭執（見本
    院卷第227頁）。
四、本件爭點：
  ㈠原告提起本訴，是否有即受確認判決之法律上利益？
  ㈡原告訴請確認109年1月1日至110年12月31日柳妙珠就波羅密
    社區「管理負責人」身分不存在，是否有理由？
五、得心證之理由：
　㈠原告提起本訴，無即受確認判決之法律上利益：
  1.按確認之訴，非原告有即受確認判決之法律上利益者，不得
    提起，民事訴訟法第247條定有明文。所謂即受確認判決之
    法律上利益，係指因法律關係之存否不明確，致原告在私法
    上之地位有受侵害之危險，而此項危險得以對於被告之確認
    判決除去之者而言（最高法院104年度台上字第1355號判決
    意旨參照）。若法律關係之存否並非不明確，或原告在私法
    上之地位並不因此而有受侵害之危險者，即不得謂原告有即
    受確認判決之法律上利益（最高法院80年度台上字第158號
    判決意旨參照）。
  2.查原告主張柳妙珠於109年1月1日至110年12月31日不具有波
    羅密社區管理負責人之身分，卻仍以管理負責人（法定代理
    人）身分於委任狀蓋用社區管理委員會大小章，委任律師為
    另案本院109年度訴字第490號事件之訴訟代理人，並以管理
    委員會法定代理人身分至銀行領取社區公共基金，侵害原告
    及全體區分所有權人利益一節，為柳妙珠所否認，並以前揭
    情詞置辯。按原告固為波羅密社區區分所有權人之一，有原
    告提出之建物所有權狀在卷可稽（見本院卷第341頁）。然
    經查原告於109年7月27日對波羅密社區管理委員會提起確認
    會議決議無效訴訟（109年度訴字第490號），係以該社區管
    理委員會為被告，業經本院調取上開卷宗核閱屬實，而柳妙
    珠為當時實質處理波羅密社區公共事務之人，故其依起訴狀
    所載之被告名義出面應訴，並以管理委員會名義委任律師而
    簽具委任狀，顯有事實上需要，難認原告私法上地位有受侵
    害之危險。次按柳妙珠雖於109年9月14日、109年11月12日
    、110年1月29日向玉山銀行嘉義分行領取社區公共基金80,0
    00元、30,000元、30,000元，然上開款項係用於社區公共事
    務，並經該社區110年區分所有權人會議決議追認通過，有
    上開會議紀錄在卷可查（見本院卷第227至230頁），上開事
    項亦與原告私法上地位有無受侵害無涉。又原告雖以上開事
    由對柳妙珠提起偽造文書自訴（本院刑事庭110年度自字第3
    號、臺灣高等法院臺南分院111年度上訴字第700號），然上
    開事由不論成立與否，均與原告私法上地位無關。且原告迄
    未舉證證明其私法上地位有受侵害危險之情事存在。是依原
    告之主張，均無法認定其私法上地位有受侵害之危險，依首
    揭說明，其自無即受確認判決之法律上利益存在。原告請求
    確認109年1月1日至110年12月31日期間柳妙珠就波羅蜜社區
    管理負責人身分不存在，洵無理由。
　㈡原告就明確之法律關係而為起訴，亦無確認利益:
　　本件柳妙珠僅抗辯其自109年2月11日至109年7月26日之管理
    負責人身分存在，就其餘期間管理負責人身分不存在一節，
    並不爭執（見本院卷第111頁）。從而，109年2月11日至109
    年7月26日以外之期間，柳妙珠不具有管理負責人之身分，
    乃明確之事實。原告就此明確之事實，猶起訴請求確認柳妙
    珠之管理負責人身分不存在，顯係就明確之法律關係而為起
    訴，觀諸民事訴訟法第247條規定，原告就此亦無確認之利
    益。　
六、綜上所述，原告提起本訴並無即受確認判決之法律上利益，
    自非法之所許，其請求確認109年1月1日至110年12月31日期
    間柳妙珠就波羅蜜社區之管理負責人身分不存在，為無理由
    ，不應准許。
七、本件事證已臻明確，兩造其餘之攻擊或防禦方法及所用之證
    據，經本院斟酌後，認為均不足以影響本判決之結果，爰不
    逐一論列，併此敘明。
八、據上論結，本件原告之訴為無理由，依民事訴訟法第78條，
    判決如主文。
中　　華　　民　　國　　111 　年　　9 　　月　　30　　日
                  民事第三庭    法  官  黃佩韻
以上正本證明與原本無異。
如不服本判決，應於送達後20日內向本院提出上訴狀（須附繕本
）。如委任律師提起上訴，應一併繳納上訴審裁判費。
中　　華　　民　　國　　111 　年　　9 　　月　　30　　日
                                書記官  蘇春榕